臺灣臺南地方法院民事判決　九十一年度簡上字一六二號
　　上　訴　人　劉陳玉珠即上珠企業行
　　被　上訴人　貴專企業股份有限公司
　　法定代理人　甲○○
　　訴訟代理人　乙○○
右當事人間請求給付貨款事件，上訴人對於中華民國九十一年七月十六日本院新營簡
易庭九十一年度營簡字第一五號第一審判決提起上訴，本院判決如左：
　  主    　文
上訴駁回。
第二審訴訟費用由上訴人負擔。
　  事    　實
甲、上訴人方面：
    一、聲明：
      （一）原判決廢棄。
      （二）右廢棄部分，被上訴人在第一審之訴駁回。
      （三）第一、二審訴訟費用均由被上訴人負擔。
    二、陳述：除與原審判決書所載者相同茲予引用外，補稱：
      （一）按上訴人與被上訴人從未有生意往來，亦不曾向被上訴人購買路線漆貨
            物（下稱系爭貨物），被上訴人自始即未提出兩造簽訂之買賣契約書，
            以證明為上訴人購買系爭貨物之依據，是被上訴人未予舉證，其請求即
            屬無據。
      （二）系爭貨物係由訴外人偉晏交通安全器材有限公司（下稱偉晏公司）法定
            代理人徐萬來向被上訴人購買，為被上訴人所不爭執，且系爭貨物之貨
            款均由訴外人偉晏公司之支票支付，被上訴人對收受該支票始交付系爭
            貨物亦不爭執，因此足以證明上訴人未購買系爭貨物甚明，則被上訴人
            本件請求顯屬於法無據。
    三、證據：援用原審之立證方法。
乙、被上訴人方面：
    一、聲明：如主文所示。
    二、陳述：除與原審判決書所載者相同茲予引用外，補稱：
      （一）上訴人雖辯稱：渠與被上訴人公司從未有生意往來，亦不曾向被上訴人
            公司購買路線漆貨物（下稱系爭貨物）云云。惟苟如上訴人所辯，則上
            訴人自從成立以來至九十年六月期間所使用之被上訴人公司所生產之塗
            料，到底係向那家公司購買？而被上訴人公司送至該公司地址之貨物，
            又到底是誰用掉的？倘若一切均如偉晏公司之負責人徐萬來所言，所有
            貨物均是渠所購買，則上訴人營業時所使用之被上訴人公司所生產貨物
            ，即係偉晏公司所轉售，那麼試問偉晏公司是否有開發票給上珠企業行
            ？如果沒有，那麼偉晏公司與上訴人豈不是長期逃漏稅捐？而上訴人如
            果不承認自己有逃漏稅行為的話，那麼便證明上訴人所使用之被上訴人
            公司所生產貨物，確係上訴人向被上訴人公司所購買，否則，被上訴人
            公司豈會無緣無故開發票給上訴人？甚至還由上訴人拿去扣抵進項稅額
            ？再者，上訴人苟從未與被上訴人公司有生意往來，亦不曾向被上訴人
            公司購買路線漆貨物，被上訴人公司豈會握有上訴人劉陳玉珠親簽之送
            貨單？由此可知，上訴人上開辯詞乃虛偽不實。
      （二）上訴人雖又辯稱：被上訴人公司自始均未提出兩造簽訂之買賣契約書，
            以證明係上訴人購買系爭貨物，是被上訴人既然未予舉證，其請求即屬
            無據云云。然查：買賣雙方締結契約不以訂立書面為必要，依照民法第
            三百四十五條第二項之規定，僅需雙方就標的物及其價金互相同意，該
            買賣契約即為成立。況上訴人在發生倒帳之前，自始至終均係使用被上
            訴人公司所生產之原料，從事劃設標線等交通安全工程業務，並以被上
            訴人公司所開立之相同內容銷貨發票，作為進項憑證及扣抵進項稅額，
            此種正式而且合法之會計作業，已經明確證實上訴人確有向被上訴人公
            司購買本案系爭貨物，上訴人上開辯詞，自非可採。
    三、證據：援用原審之立證方法。
　　理　    由
一、本件被上訴人於原審起訴主張：上訴人劉陳玉珠即上珠企業行自民國（下同）九
    十年三月起至九十年四月間止，陸續向被上訴人購買路線漆貨物（下稱系爭貨物
    ），貨款共計新台幣（下同）二十七萬五千九百四十元，被上訴人業已依約交付
    貨物，並開立統一發票予上訴人收執，惟上訴人迄未給付前開貨款，屢經催討，
    仍置之不理，爰依買賣契約法律關係請求上訴人如數給付上開貨款二十七萬五千
    九百四十元，並加給自支付命令送達翌日起至清償日止，按週年利率百分之五計
    算之法定遲延利息等語。
二、上訴人則以：前開貨物係由訴外人徐萬來以訴外人偉晏交通安全器材有限公司（
    下稱偉晏公司）名義向被上訴人所購買，且被上訴人於交貨後亦係收受以訴外人
    偉晏公司為發票人之支票來支付貨款，上訴人與被上訴人公司從未有生意往來，
    亦不曾向被上訴人公司購買路線漆貨物，本件買賣與上訴人劉陳玉珠即上珠企業
    行無涉，所以本件被上訴人之請求為無理由等語，資為抗辯。
三、查被上訴人主張之右揭事實，業據被上訴人提出與其所述相符之送貨單及統一發
    票各一份為證，上訴人亦自承該送貨單確係上訴人的女兒劉佳青所簽立並收貨在
    卷（見原審卷十六頁），而上開由被上訴人所簽發、記載買受人為上珠企業社、
    貨款金額（含稅）為二十七萬五千九百四十元、 發票號碼為 FJ 00000000 號之
    統一發票，已據上訴人劉陳玉珠即上珠企業行持以作為進項憑證，向台南縣稅捐
    稽徵處新化分處申報九十年三至四月份營業稅時，憑以抵扣銷項稅額在案等情，
    亦有該分處九十一年六月十七日縣稅新分一字第０九一００二三七二二號覆函一
    份在卷可稽（見原審卷六一頁），而上訴人對於其迄未給付本件貨款一節，亦不
    爭執。雖然上訴人另以前揭情詞置辯，惟查：
    （一）上訴人雖辯稱：被上訴人始終未能提出兩造簽訂系爭買賣契約之書面，以
          證明上訴人確有向被上訴人購買本件貨品，則本件被上訴人之請求，自屬
          無據云云。惟查：買賣契約乃諾承契約，並不以簽訂書面文字為必要，僅
          需買賣雙方就買賣標的物及其價金相互意思表示合致，其買賣契約即為成
          立，是上訴人此部分之辯解已非有理。更何況被上訴人所開立以上訴人為
          買受人之上述統一發票，其所載售貨品名係「路線漆」，經核確與上訴人
          所經營之營業項目係「道路標線業務、油漆買賣」相符，此有上開統一發
          票一份、上訴人之營利事業登記抄本一份附在原審卷足憑（見原審卷五六
          頁、五七頁），且上開統一發票，既已由上訴人持向台南縣稅捐稽徵處新
          化分處申報扣抵營業稅稅款在案，而本件買賣貨品之送貨單，亦確係由上
          訴人之女劉佳青簽收，已如前述，衡情，上訴人苟未向被上訴人購買本件
          貨品，被上訴人豈會開立以上訴人為買受人之統一發票交付上訴人？本件
          又豈會由上訴人之女簽收買賣貨品？上訴人又豈會持該統一發票作為公司
          進銷項憑證而申報扣抵營業稅？是綜合上開事證，應堪信被上訴人主張上
          訴人乃本件貨品買賣之買受人等情為可採。上訴人空言否認曾向被上訴人
          購買本件貨品，自非可採。
    （二）雖然被上訴人出售系爭買賣貨品後，係收受由訴外人（即上訴人於原審之
          訴訟代理人）徐萬來所經營偉晏有限公司為發票人之支票，作為支付系爭
          貨款之工具，此為兩造所不爭，惟票據為流通性證券，買受人為支貨款所
          交付之票據，並不必然係買受人自己所簽發之票據，自不得以買受人所交
          付之票據係由其他發票人所簽發，即逕予認定該發票人乃買受人，而出賣
          人售貨後收受由買受人所交付之客票，以為貨款之清償，亦屬交易之正常
          情形，是上開情事，實不足以證明系爭貨品之買受人為偉晏公司，則上訴
          人上開辯解，自無足採。
四、綜上所述，上訴人上開辯解均不足採，本件應足認上訴人確為系爭貨品之買受人
    且迄未給付系爭貨款，從而，被上訴人本於買賣契約之法律關係，訴請上訴人給
    付本件貨款二十七萬五千九百四十元，並加給自支付命令送達翌日（九十年十一
    月二十七日）起至清償日止，按週年利率百分之五計算之法定遲延利息等語，洵
    屬有據，應予准許。原審法院本於同上理由，認為本件被上訴人之主張為可採，
    其訴請上訴人給付本件貨款並加給法定遲延利息為有理由，而為被上訴人勝訴之
    判決，核無不合。上訴意旨指摘原判決不當，求予廢棄改判，為無理由，應予駁
    回其上訴。
五、兩造其餘主張及所提證據，與本院上開論斷無涉或無違，爰不予一一贅述，附此
    敘明。
六、據上論結，本件上訴為無理由，依民事訴訟法第四百三十六條之一第三項、第四
    百四十九條第一項、第七十八條，判決如主文。
中　　　華　　　民　　　國　　九十一　　年　　 十二　　 月　　  十  　　日
　　　　　　　　　　　　　　 臺灣臺南地方法院民事第三庭
~B審判長法　官　王金龍
~B　　　法　官　蔡雅惠
~B　　　法　官　楊佳祥
右正本證明與原本無異
本件不得上訴
中　　　華　　　民　　　國　　九十一　　年　　 十二　　 月　　  十  　　日
~B　    法院書記官　張淑珍
